臺灣苗栗地方法院刑事判決　　　　　　　99年度易字第1367號
公　訴　人　臺灣苗栗地方法院檢察署檢察官
被　　　告　徐正明
上列被告因妨害自由案件，經檢察官提起公訴（99年度偵字第39
31號），本院判決如下：
    主  文
徐正明犯強制罪，兩次，均累犯，各處有期徒刑參月，如易科罰
金，均以新臺幣壹仟元折算壹日；又犯強制罪，處有期徒刑貳月
，如易科罰金，以新臺幣壹仟元折算壹日；又教唆犯強制未遂罪
，處有期徒刑貳月，如易科罰金，以新臺幣壹仟元折算壹日；又
犯強制未遂罪，累犯，處有期徒刑貳月，如易科罰金，以新臺幣
壹仟元折算壹日。應執行有期徒刑陸月，如易科罰金，以新臺幣
壹仟元折算壹日。其餘被訴強制未遂部分，無罪。
    事  實
一、徐正明前因公共危險罪，經臺灣臺北地方法院判處有期徒刑
    3 月確定，於民國91年8 月9 日易科罰金執行完畢。又另因
    公共危險案件，經本院判處有期徒刑6 月確定，並於97年10
    月29日易科罰金執行完畢。緣徐正明於96年初某日，在苗栗
    縣銅鑼鄉紫娟卡拉0K店內，自不知情之邱德釗（原名邱德川
    ）處取得6 張由案外人劉莊秀雲於80年8 月23日所開立、由
    曾清松背書、面額皆為新臺幣( 下同)5萬元，總計金額為30
    萬元之本票( 票據號碼分別為：NO288477、288478、288479
    、288480、288481及288482) 後，即於96年6 月間某日起，
    持之向曾清松要求清償，惟遭曾清松拒絕。徐正明於下列時
    地，以下列之強暴、脅迫行為，迫使曾清松自96年9 月21日
    起至98年1 月止共計交付5 萬5,000 元之金錢，而行無義務
    之事：
  (一)基於強制之犯意，於96年7 月21日晚上10時許，駕駛自用小
    客車，將曾清松由其苗栗縣苗栗市新英里吉祥115 號住處，
    載至苗栗縣苗栗市南勢里大平頂公墓某處，並揚言「假如你
    不簽這一張本票就要帶你去處理」等語，而以此強暴方式迫
    使曾清松簽發面額30萬元之本票1 張( 票據號碼:TSNO25668
    號) 。
  (二)嗣因曾清松未償還上開金錢，遂另基於強制之犯意，於96年
    9 月20日，在苗栗縣苗栗市西勢美鐵橋下某處，向曾清松恫
    稱：「如果你不簽就要把你帶去山上處理」等語，使曾清松
    心生畏懼。徐正明即以此脅迫方式，迫使曾清松簽立清償債
    務切結書，並要求其於每月20日分期支付5,000 元與徐正明
    ，曾清松迫不得已簽立清償債務切結書1份交予徐正明。
  (三)嗣於97年10月20日到期時，曾清松不願再還款，徐正明另基
    於強制之犯意，教唆5 名真實姓名年籍不詳之成年男子，於
    97年10月21日20時許，在曾清松位於苗栗縣苗栗市新英里吉
    祥115 號住處之圍牆上，以紅色油漆噴寫「欠＄不還」之字
    樣，意在警告並迫使曾清松償還上開債務未果。
  (四)復因曾清松未按期清償前述債務，另基於強制犯意，於97年
    12月21日，在苗栗縣苗栗市苗栗高商與苗栗高中附近巷道，
    遂徒手毆打曾清松之腹部，致曾清松受有腹部挫傷之傷害（
    傷害部分業經檢察官另為不起訴處分確定），而以此強暴方
    式迫使曾清松付款。曾清松迫不得已，於97年12月22日在苗
    栗市南苗市場交付現金5,000 元予徐正明。
  (五)又另基於強制犯意，在98年6 月20日11時許，由徐正明騎乘
    車牌號碼053-DMN 之白色重型機車，至曾清松上述住處灑冥
    紙，曾清松仍拒絕再還錢而未得逞。
二、案經曾清松訴由苗栗縣警察局苗栗分局報告臺灣苗栗地方法
    院檢察署檢察官偵查起訴。
    理  由
壹、本件被告徐正明對於下列供述證據、非供述證據的證據能力
    均不爭執（僅爭執證人證詞的證據證明力，參審卷100 年1
    月4 日準備程序筆錄第3 頁、100 年1 月25日審判筆錄第24
    至29頁），且無違法取得或顯不可信之情形，本院自得將之
    採為認定本件犯罪事實存否之證據，附此敘明。
貳、有罪部分：
一、被告徐正明坦承有向告訴人曾清松收取55000 元的帳款，但
    否認有強制、教唆強制等犯行，辯稱：簽本票是曾清松自己
    跟伊協商說要如何償還這筆債務，伊沒有強迫他。本來說第
    2 個月要清償1 萬，結果他還5 千，96年9 月21日他跟伊約
    在西勢美鐵橋下交付5 千元，伊要他簽立清償債務切結書，
    要他分期付款，純粹是債務糾紛，沒有施用暴力，不知道曾
    清松的傷是如何編來的。在98年6 月20日11時許，伊騎乘機
    車找朋友，剛好經過曾清松家，但沒有灑冥紙等語。
三、惟查：
  (一)證人即告訴人曾清松證稱（參偵卷第23至26頁、第27至31頁
    、第60至61頁、第63頁、第74至75頁，本院審卷100 年1 月
    25日審判筆錄第2至14頁）：
    1.伊在80年間幫鄰居劉莊秀雲擔保債務，劉莊秀雲向邱德川
      借30萬元。當時伊有簽本票，1 張6 萬元，共6 張30萬元
      。但至96年6 月前，都沒有人來向伊討債。96年6 月6 日
      起，徐正明向伊討上述債務，但伊認為時間經過這麼久都
      沒有人討債，伊不認為有還錢的義務。
    2.徐正明於96年7 月21日到伊住處，叫伊上自用小客車，要
      帶伊到公司，後來將伊載到苗栗市南勢里大坪頂公墓，逼
      伊簽30萬元本票。伊說不簽，徐正明說不簽的話要帶伊到
      山上處理，伊聽了很害怕，且當時是晚上10點多，不得已
      才簽本票。
    3.徐正明於96年9 月20日打電話給伊要求伊還錢，並要伊簽
      切結書，且說不簽的話，要帶伊到山上處理，伊聽了會害
      怕。當日上午8 時許，伊在南苗市場上班，徐正明即很兇
      地要伊上車，將伊載到苗栗市西勢美鐵橋下，強迫伊簽下
      切結書，內容是從96年9 月20日起，分60期，每月20日前
      付1 期5 千元。伊從96年9 月21日起至98年1 月止，共付
      11期總計55000元，之後即未再付款。
    4.97年10月21日晚上伊回家後，伊太太蕭春金告訴伊徐正明
      叫年輕人在房子圍牆噴漆寫欠債不還字樣。97年12月21日
      徐正明又到伊工作的南苗市場找伊，要伊上車，在車上要
      求伊還錢，伊叫徐正明向莊秀雲要錢，並說伊不認識邱德
      川。後來在苗栗縣苗栗市苗栗高商與苗栗高中附近巷道下
      車，徐正明乃動手打伊腹部，使伊腹部挫傷，伊即於97年
      12月22日在南苗市場交付5 千元予徐正明。
    5.97年10月21日晚上，被告徐正明叫5 位年輕人上門要債，
      沒拿到錢即以紅漆噴欠債還錢字樣時，伊不在家。被告徐
      正明於98年6 月20日至伊住處灑冥紙之際，伊亦未在住處
      ，但伊回家時，妻子蕭春金、兒子曾勝文有告知伊上情。
  (二)證人即告訴人曾清松之妻蕭春金證稱（參同上偵卷第32至33
    頁、第63頁，本院審卷100 年1 月25日審判筆錄第16至20頁
    ）：
    1.96年6 月間，徐正明到家裡找伊先生曾清松還錢，伊說曾
      清松沒欠徐正明錢為何要還錢，徐正明說是80年擔保的事
      情，伊說過了16年時間早就過了為什麼要還錢。
    2.97年10月21日晚上8 點多，伊在家裡看電視，有5 個約20
      多歲的年輕人跟伊說要找曾清松討債，他們說是擔保的，
      伊說曾清松不在，伊沒有錢。伊有問他們是誰叫他們來的
      ，他們回答是徐正明，他們告訴伊有打電話給徐正明。後
      來那5 個年輕人即在圍牆噴紅漆寫欠債不還，伊看了很害
      怕也很生氣。伊確定是97年10月21日，係因曾清松是20日
      領錢，20日他們沒有拿到錢，21日就來了。警察所拍的照
      片，可以在圍牆上寫欠＄，不還2字被伊等以黃漆塗掉。
  (三)證人即告訴人曾清松之子曾勝文證稱（參同上偵卷第35至36
    頁、第63頁，本院審卷100 年1 月25日審判筆錄第21至23頁
    ）：
    1.徐正明於96年間起至伊家裡找父親曾清松要錢，伊曾碰過
      徐正明。98年6 月20日上午，伊騎機車載母親蕭春金出門
      ，伊騎機車回家時，發現大門打開滿地都是冥紙，並看到
      徐正明騎乘車牌號碼053-DMN 之白色重型機車離開，伊隨
      即抄下機車號碼。
    2.伊當日騎乘機車回家時，徐正明正好自對向騎乘機車迎面
      而來，徐正明雖頭戴安全帽但係半罩式的，可以很清楚認
      出係徐正明本人。
  (四)證人邱德釗（原名邱德川）證稱：劉莊秀雲先前向伊借款
    100 多萬元，沒錢還就開本票分期償還，所開的本票中有6
    張經告訴人曾清松背書，後來劉莊秀雲也沒有還錢。伊於4
    年前，在小吃店將該等本票交予徐正明處理收債等語（參同
    上偵卷第58至60頁）。
  (五)被告徐正明陳稱（參同上偵卷第14至17頁、19至22頁、第64
    至65頁，本院審卷100年1月25日審判筆錄第25至28頁）：
    1.邱德川於96年初在苗栗縣銅鑼鄉紫娟卡拉0K店內，委託伊
      處理劉莊秀雲的欠款，並交付告訴人曾清松背書，票據號
      碼分別為：NO288477、288478、288479、288480、288481
      及288482，面額各為5 萬的本票6 張。
    2.96年7 月21日伊至曾清松家找曾清松，並開車載曾清松往
      苗栗縣銅鑼鄉○○○○○路過苗栗市大坪頂公墓。曾清松
      有簽發面額30萬元本票給伊。伊於96年9 月20日，在苗栗
      市西勢美橋下，與曾清松商討債務解決方式，伊請曾清松
      簽1 張清償切結書給伊。曾清松於97年10月份，應該沒有
      付給伊5 千元，有時碰到節日，伊給曾清松延期，前後16
      期中，曾清松只付11期。97年12月21日有付5 千元給伊。
    3.伊曾發1 份存證信函給曾清松，提及前述30萬元債務及分
      期償還等問題。伊在98年6 月20日11時許，騎車牌號碼05
      3-DMN 之白色重型機車，到曾清松住處附近訪友，有經過
      曾清松家。
  (六)是由證人曾清松、蕭春金、曾勝文、邱德釗等人的證詞，參
    酌被告徐正明的陳述，復斟酌卷附劉莊秀雲所簽發、告訴人
    曾清松背書面額均為5 萬元之本票影本6 張（參偵卷第46至
    47頁）、告訴人曾清松96年7 月21日所簽發面額30萬元之本
    票影本1 紙、96年9 月20日清償債務切結書影本1 紙（參偵
    卷第44至45頁、第43頁）、告訴人曾清松住處照片2 張、大
    千綜合醫院診斷證明書1 張（參偵卷第41頁、第49頁）、被
    告徐正明書寫的98年6 月18日存證信函1 張、車籍查詢- 基
    本資料詳細畫面資料1 份（參偵卷第42頁、第52頁）所示，
    可知下列事實；
    1.被告徐正明於96年初某日，在苗栗縣銅鑼鄉紫娟卡拉0K店
      不詳地點，自不知情之邱德釗（原名邱德川）處取得6 張
      由劉莊秀雲於80年8 月23日所開立、由曾清松背書、面額
      皆為5 萬元，總計金額為30萬元之本票（票據號碼分別為
      ：NO288477、288478、288479、288480、288481及288482
      ) 後，即持之向告訴人曾清松要求清償，但告訴人曾清松
      認時間已過並無清償必要而拒絕。
    2.被告徐正明於96年7 月21日晚間某時駕駛車號不詳自用小
      客車，至告訴人曾清松住處，要求告訴人曾清松上車欲至
      公司商談債務，途經苗栗市南勢里大坪頂公墓，要求告訴
      人曾清松簽發30萬元本票，但告訴人曾清松不同意，被告
      徐正明即告以「假如你不簽這一張本票就要帶你去處理」
      等語，使告訴人曾清松心生畏懼，逼不得以簽發面額30萬
      元的本票交付被告徐正明。
    3.告訴人曾清松雖逼不得已簽發上述本票，但仍不願償還上
      開金錢。被告徐正明即於96年9 月20日，駕車至告訴人曾
      清松任職的苗栗市南苗市場，要求告訴人曾清松上車談論
      前述債務，迄至苗栗市西勢美鐵橋下某處，被告徐正明要
      求告訴人曾清松還錢，但告訴人曾清松下車表示欲回南苗
      市場工作，被告徐正明即向告訴人曾清松恫稱「如果你不
      簽就要把你帶去山上處理」等語，使曾清松心生畏懼，逼
      不得已簽立清償債務切結書，允諾每月20日分期支付5 千
      元予被告徐正明。
    4.告訴人曾清松即於96年9 月21日支付被告徐正明5 千元，
      並持續按期給付5 千元予被告徐正明。嗣於97年10月20日
      即債務清償切結書所載的付款日到期時，告訴人曾清松不
      願再付款。被告徐正明即教唆5 名不詳姓名的成年男子，
      於97年10月21日20時許，至告訴人曾清松住處，欲向告訴
      人曾清松要債，但未遇告訴人曾清松，乃向證人蕭春金表
      示來意，證人蕭春金回稱告訴人曾清松不在亦沒錢，該5
      名年輕人即以紅漆在告訴人曾清松住處圍牆噴上「欠＄不
      還」字樣，用以脅迫告訴人曾清松付款，但因告訴人曾清
      松不在住處且未償還該分期款項而未得逞。
    5.被告徐正明為達迫使告訴人曾清松還款的目的，於97年12
      月21日，在苗栗縣苗栗市苗栗高商與苗栗高中附近巷道，
      遂徒手毆打曾清松之腹部，致曾清松受有腹部挫傷之傷害
      。告訴人曾清松迫不得已，於97年12月22日在苗栗市南苗
      市場交付現金5,000 元予徐正明。
    6.告訴人曾清松自96年9 月21日起支付每期5 千元予被告徐
      正明，迄至98年1 月止，先後11次，共計55000 元。告訴
      人曾清松於98年1 月以後，即決定不再付款。被告徐正明
      於98年6 月18日書寫存證信函予告訴人曾清松，表示告訴
      人曾清松自98年2 月至5 月未攤還上述款項，希告訴人曾
      清松勿自誤。但告訴人曾清松仍不付款，被告徐正明為達
      迫使告訴人曾清松付款的目的，於98年6 月20日11時許，
      騎乘車牌號碼053-DMN 之白色重型機車，至告訴人曾清松
      住處灑冥紙，證人曾勝文騎乘機車返家時，適遇被告徐正
      明正騎乘機車自告訴人曾清松住處門前離開，但告訴人曾
      清松亦未付款而未得逞。
  (七)至被告徐正明以上述情詞為辯，復辯稱伊97年10月21日因案
    羈押於臺灣苗栗看守所，焉能與前述年輕人聯繫對告訴人住
    處噴油漆等語。然查：
    1.按票據上之權利，對見票即付之本票，自發票日起算，三
      年間不行使，因時效而消滅，背書人應照本票文義付款，
      此票據法第22條、第29條、第39條及第124 條分別著有明
      文。被告徐正明所持之前述6 張本票，皆係於80年8 月23
      日所開立並由告訴人曾清松背書，依前揭法律規定，該票
      據債權於被告96年6 月間起，向告訴人追討債務時皆已因
      時效經過而消滅，為民法上之自然債務。證人即告訴人曾
      清松亦認時間業已經過並無付款之義務與責任等情，已如
      前述。
    2.告訴人曾清松既認無付款的義務，衡諸常情，其若非遭受
      強暴、脅迫，於情勢所逼，在不得已之下，焉有可能自行
      由本票背書人即債務擔保人的身份，轉換為主債務人的身
      份並簽發本票交予他人，而承擔該筆債務？由此可見，證
      人曾清松證稱係被告徐正明於96年7 月21日於夜間10時許
      ，將伊載至苗栗市大坪頂公墓，恫稱「假如你不簽這一張
      本票就要帶你去處理」等語，伊聽聞後內心恐懼，逼不得
      以才簽30萬元本票。被告徐正明於96年9 月20日，在苗栗
      市西勢美橋下，對伊恫稱：「如果你不簽就要把你帶去山
      上處理」等語，伊因害怕才簽清償債務切結書等情，與常
      情常理相符，堪信為真實。被告徐正明辯稱係曾清松自願
      簽本票、清償債務切結書等語，與證人曾清松證詞及常情
      不符，應屬虛妄，不能採信。
    3.徵諸臺灣高等法院被告前案紀錄表1 份所示，可知被告徐
      正明因公共危險案件，於97年10月21日入臺灣臺中監獄苗
      栗分監執行，復於97年10月28日易科罰金出監。但衡諸證
      人曾清松、蕭春金的上述證詞，可知證人曾清松並未於97
      年10月20日交付前述每期5 千元的分期款，且不願意繳款
      ，斯時，被告徐正明尚未入監服刑。而上述5 位不詳姓名
      年籍的成年人旋即於翌日即97年10月21日晚上8 時許，至
      證人曾清松住處要債，並表明係被告徐正明叫渠等前來，
      復於證人蕭春金表示無錢可繳後，立即以紅漆在該處圍牆
      噴「欠＄不還」字樣而脅迫證人曾清松還款等情，已如前
      述。以被告徐正明係於97年10月21日入監服刑的日期而論
      ，其於入監服刑前自有充足的時間，教唆前述5 名年輕人
      代其向證人曾清松要債，若未收到款項，則以噴紅漆方式
      脅迫之，並無困難與矛盾之處。被告徐正明辯稱97年12月
      21日入監服刑，未叫5 年輕人至上址要債、噴漆，無法與
      該5 名年輕人聯繫等語，顯為避重就輕之詞，不能採信。
    4.被告徐正明辯稱不知告訴人曾清松的傷勢是如何而來等語
      。但觀諸證人即告訴人曾清松證稱伊未繳5 千元分期款項
      後，被告徐正明向伊追討該筆款項，於上述時地，毆打伊
      腹部成傷等語，已如前述，核與卷附大千醫院診斷證明書
      所載渠腹部挫傷相符。由此可見告訴人曾清松證詞屬實，
      被告徐正明此節辯解，應為卸責之詞，不足採信。
    5.被告徐正明辯稱98年6 月20日騎乘機車至告訴人曾清松住
      處附近訪友，並未灑冥紙等語。惟查，證人即告訴人曾清
      松證稱自98年1 月以後，即決定不再付款予被告徐正明等
      語，已如前述。被告徐正明於98年6 月18日寫存證信函（
      參同上偵卷第42頁）予告訴人曾清松，表示告訴人曾清松
      自98年2 月至5 月未攤還上述款項，希告訴人曾清松勿自
      誤等情，亦如前述。但告訴人曾清松仍未付款，證人曾勝
      文證稱於98年6 月20日騎乘機車返家，發現住處業已遭人
      撒下滿地冥紙，斯時，被告徐正明甫騎乘機車自告訴人曾
      清松住處離開等情，亦如前述。則由本件被告徐正明追討
      上述款項的前後情形觀之，告訴人曾清松拒絕再付款，被
      告徐正明隨即以存證信函警告，告訴人曾清松仍未付款。
      嗣於98年6 月20日，證人曾勝文返家，發現業已遭人撒下
      名冥紙，而被告徐正明正在現場甫騎乘機車離開，在時間
      、空間如斯緊密的情形下，實足證明被告徐正明為達逼迫
      告訴人持續繳交每期5 千元的款項，在上述時地灑冥紙，
      恰為證人曾勝文遇見，應為事發之經過，被告徐正明辯稱
      至該處訪友，顯為避重就之詞，不足採信。
  (八)綜上，被告上述辯解，均為臨訟卸責之詞，不足採信。此外
    ，復有劉莊秀雲所簽發、告訴人曾清松背書面額均為5 萬元
    之本票影本6 張、告訴人曾清松96年7 月21日所簽發面額30
    萬元之本票影本1 紙、96年9 月20日清償債務切結書影本1
    紙、告訴人曾清松住處照片2 張、大千綜合醫院診斷證明書
    1 張、被告徐正明書寫的98年6 月18日存證信函1 張、車籍
    查詢- 基本資料詳細畫面資料1 份在卷可考，其強制、強制
    未遂、教唆強制未遂犯行，均堪認定。
四、核被告徐正明所為，係犯刑法第304 條第1 項之強制罪【犯
    罪事實欄一、(一)、(二)、(四)部分】、同法第304 條第1 項、第
    2 項之強制未遂罪【犯罪事實欄一、(五)部分】、同法第29條
    、第304 條第1 項、第2 項之教唆強制未遂罪【犯罪事實欄
    一、(三)部分，起訴書漏載刑法第29條第1 項教唆犯，業經公
    訴檢察官補正在案】。又被告教唆前述成年男子為上述強制
    行為但未得逞，係屬未遂犯，應依同法第304 條第1 項、第
    2 項科刑，並依刑法第25條第2 項減輕其刑。又被告實施強
    制犯行而不遂，應依刑法第第25條第2 項減輕其刑。又其有
    犯罪事實欄所載的前科素行，並分別於91年8 月9 日、97年
    10月29日執行完畢，此有臺灣高等法院被告前案紀錄表1 份
    在卷可佐，是其於有期徒刑執行完畢後，再犯如犯罪事實欄
    一、(一)(四)、(五)部分之強制、強制未遂犯行，均為累犯，均應
    依刑法第47條第1 項之規定加重其刑，並就強制未遂部分，
    先加後減。又其所為前述強制既遂、強制未遂、教唆強制未
    遂犯行，犯意個別，行為互殊，應予以分論併罰。爰審酌被
    告徐正明在告訴人曾清松明確表明就先前的擔保債務不願付
    款後，以上述強暴、脅迫手段，或親自或教唆上述不詳姓名
    年籍之成年人，逼迫告訴人曾清松簽本票、清償債務切結書
    、還款，前後逼使告訴人曾清松付款55000 元，雖有2 次告
    訴人曾清松未受迫付款而未得逞，但均不可取。復考量其犯
    罪之動機、目的、手段、造成損害，雖返還告訴人背書的本
    票、清償債務切結書，但迄今尚未賠償告訴人損失等一切情
    狀，又斟酌告訴人請求應量處的刑度，分別量處如主文所示
    之刑，並諭知易科罰金之折算標準。復定其應執行刑，及諭
    知易科罰金之折算標準。至檢察官具體求處定應執行有期徒
    刑1 年2 月，但因檢察官係以起訴書所載6 次犯行均成罪的
    情形而求刑，然起訴書犯罪事實欄一（五）部分因證據不足
    經本院諭知無罪（詳後述），本院認定被告之犯罪次數，已
    較起訴時少1 次。而被告業已返還告訴人背書的本票、清償
    債務切結書，且被告犯罪所得尚非巨大，並考量告訴人請求
    法院判處有期徒刑6 月等情，因認檢察官求刑稍嫌過重，略
    予調減，併此敘明。
參、無罪部分：
一、公訴意旨另以：被告徐正明基於強制犯意，於98年5 月21日
    20時許，在曾清松前揭住處外，以「若不還錢就要把你帶走
    處理」之話語，並於該處灑冥紙脅迫曾清松還錢未果。因認
    被告涉犯刑法第304條第2項、第1項之強制未遂罪。
二、按犯罪事實應依證據認定之，無證據不得認定犯罪事實。不
    能證明被告犯罪者，應諭知無罪之判決。刑事訴訟法第154
    條第2 項、第301 條第1 項，分別定有明文。次按認定不利
    於被告之事實，須依積極證據，苟積極證據不足為不利於被
    告事實之認定時，即應為有利於被告之認定，更不必有何有
    利之證據；又事實之認定，應憑證據，如未能發現相當證據
    ，或證據不足以證明，自不能以推測或擬制之方法，以為裁
    判基礎。而所謂認定犯罪事實之積極證據，係指適合於被告
    犯罪事實認定之積極證據而言，雖不以直接證據為限，間接
    證據亦包括在內；然而無論直接或間接證據，其為訴訟上之
    證明，須於通常一般之人均不致有所懷疑，而得確信其為真
    實之程度者，始得據為有罪之認定，倘其證明尚未達到此一
    程度，而有合理之懷疑存在時，致使無從形成有罪之確信，
    根據「罪證有疑，利於被告」之證據法則，即不得遽為不利
    被告之認定（最高法院29年上字第3105號、30年上字第816
    號、40年臺上字第86號、76年臺上字第4986號判例參照）。
    刑事訴訟法第161 條第1 項亦規定，檢察官就被告犯罪事實
    ，應負舉證責任，並指出證明之方法，是檢察官對於起訴之
    犯罪事實，應負提出證據及說服之實質舉證責任，倘其所提
    出之證據，不足為被告有罪之積極證明，或其指出證明之方
    法，無從說服法院以形成被告有罪之心證，基於無罪推定之
    原則，自應為被告無罪判決之諭知（最高法院92年度台上字
    第128號判例參照）。
三、本件檢察官認被告涉有前述強制未遂罪嫌，無非係以：
  (一)證人即告訴人曾清松的證詞、證人邱德釗的證詞。
  (二)被告98年6 月18日存證信函、告訴人96年9 月20日清償債務
    切結書1 紙、劉莊秀雲所簽發、告訴人曾清松背書面額均為
    5 萬元之本票影本6 張、告訴人曾清松96年7 月21日所簽發
    面額30萬元之本票影本1 紙。
四、被告徐正明否認有前述強制未遂犯行，辯稱並未於98年5 月
    21日20時許，在曾清松住處外，對曾清松說「若不還錢就要
    把你帶走處理」，也未於該處灑冥紙等語。
五、經查：
  (一)證人即告訴人曾清松於本院審理時證稱98年5 月21日徐正明
    確實有到伊家裡跟伊要錢，撒冥紙伊沒有看到，那時後伊不
    在家，是伊太太跟伊講徐正明來撒冥紙的等語（參審卷100
    年1 月25日審判筆錄第8 頁、第14至15頁）。但證人曾清松
    於警詢時係證稱徐正明在98年5 月21日20時許，到伊家裡要
    求伊還錢，並說如果不還錢，就要把伊帶走處理，但伊在屋
    子裡面沒有走出去，伊從窗戶看出去，看到徐正明在灑冥紙
    等語（參偵卷第25頁）。則證人曾清松於警詢、本院審理時
    ，就被告徐正明於上述日期至伊住處灑冥紙時，伊是否在住
    處親眼目睹，及被告徐正明於當日是否對伊恫稱「若不還錢
    就要把你帶走處理」等情的證詞，實有前後不一的情形，其
    證詞的真實性，容有可疑。
  (二)證人蕭春金於本院審理時證稱98年5 月21日，徐正明叫兩個
    小弟來灑冥紙，徐正明未到場等語（參審卷100 年1 月25日
    審判筆錄第18頁）。則觀諸證人蕭春金的證詞，可知被告徐
    正明並未於98年5 月21日20時許，在曾清松前揭住處外灑冥
    紙。準此，證人曾清松於警詢時證稱被告徐正明於上述時間
    至伊住處灑冥紙等情，即屬有誤，尚不能據此而認被告徐正
    明於上述時地灑冥紙。
  (三)至證人蕭春金證稱當日徐正明叫兩個小弟到住處灑冥紙等語
    。但證人曾清松證稱當日未在住處等語，已如前述。且本件
    亦無被告徐正明命令或要求兩名小弟，至告訴人曾清松住處
    灑冥紙的其他證據，則證人蕭春金此節證詞的真實性，亦有
    可疑。
  (四)綜上所述，檢察官舉出的證據及卷內訴訟資料，經本院逐一
    剖析，參互審酌，尚不足以形成被告徐正明涉犯前述強制未
    遂犯行的心證。此外，復查無其他積極證據足資證明被告有
    公訴人所指之此部分犯行，揆諸前揭判例及說明之意旨，及
    本諸「罪疑唯輕」之法則，自應為被告徐正明此部分無罪判
    決之諭知。
據上論斷，應依刑事訴訟法第299 條第1 項前段、第301 條第1
項，刑法第29條、第304 條第1 項、第2 項、第25條第2 項、第
47條第1 項、第51條第5 款、第41條第1 項前段，刑法施行法第
1條 之1 ，判決如主文。
本案經檢察官林文中到庭執行職務。
中    華    民    國    100   年    2     月    15    日
                  刑事第一庭  法  官  呂曾達
以上正本證明與原本無異。
如不服本判決應於收受判決後10日內向本院提出上訴書狀，並應
敘述具體理由。其未敘述上訴理由者，應於上訴期間屆滿後20日
內向本院補提理由書( 均須按他造當事人之人數附繕本) 「切勿
逕送上級法院」。告訴人或被害人如對本判決不服者，應具備理
由請求檢察官上訴，其上訴期間之計算係以檢察官收受判決正本
之日期為準。
                              書記官  劉容辰
中    華    民    國   100    年    2     月    15    日
附錄論罪科刑法條：
中華民國刑法第304條第1項、第2項：
（強制罪）
以強暴、脅迫使人行無義務之事或妨害人行使權利者，處 3 年
以下有期徒刑、拘役或 3 百元以下罰金。
前項之未遂犯罰之。